【裁判字號】    92,上易,105
【裁判日期】    920513
【裁判案由】    債務不履行損害賠償
【裁判全文】
臺灣高等法院民事判決                            九十二年度上易字第一０五號
    上  訴  人  合記建設股份有限公司
    法定代理人  王至恆
    訴訟代理人  王雨三
    被 上訴 人  甲○○○
右當事人間請求債務不履行損害賠償事件，上訴人對於中華民國九十一年十二月十二
日臺灣板橋地方法院九十一年度訴字第二三二二號第一審判決提起上訴，本院判決如
左：
    主      文
上訴駁回。
第二審訴訟費用由上訴人負擔。
    事      實
甲、上訴人方面：
一、聲明：
  (一)原判決不利於上訴人部分廢棄。
  (二)被上訴人應再給付上訴人新台幣（下同）六十七萬四千一百元，及自八十九年一
    月一日起至清償日止，按年息百分之五計算之利息。
二、陳述：除與原判決記載相同者，茲引用之外，補稱：原合建契約第二條之一規定
    之「全體地主」，包含已簽約及未簽約之各地主在內，屬不可分之債，故地主之
    一違約即屬全體地主無法履行債務，均應負連帶債務不履行之責任，則合建契約
    經解除後，全體地主除應回復原狀外，就上訴人所受損害亦應負連帶責任。
三、證據：除援用第一審所提證據外，補提學者著作、契約解除損失憑證等影本為證
    。
乙、被上訴人方面：未於準備程序及言詞辯論期日到場，亦未為任何陳述。
    理      由
一、被上訴人未於言詞辯論期日到場，核無民事訴訟法第三百八十六條所列各款情形
    之一，爰依上訴人之聲請，准由其一造辯論而為判決。
二、上訴人起訴主張，兩造於八十七年九月二十二日締有合建契約，約定由被上訴人
    提供坐落台北縣中和市○○段二八張小段五七六--二地號等土地應有部分四分之
    一交上訴人規劃興建房屋分配（以下稱系爭合建契約）。因上訴人係與地主個別
    締約，是於系爭合建契約第二條第一點約定，若因全體地主無法達成合建協議，
    致使無法以原簽約時之建敝率、容積率申請建築執照時，則系爭合建契約自動作
    廢（解除條件成就而失效），被上訴人應於上訴人通知文到五日內到上訴人處辦
    理解約，並以現金退還所收受保證金，不得異議。嗣上訴人與其餘地主（即訴外
    人陳灣等五人）間因故未達合建協議，其餘地主拒絕交地建屋，故系爭合建契約
    已經因解除條件成就，並可歸責於地主之事由而失其效力。是上訴人於八十九年
    六月對各地主宣布依法解除，並告知回復原狀。系爭合建契約既經解除，被上訴
    人就其於八十七年九月一日所受領之保證金七萬四千一百元，自應負回復原狀返
    還並加給利息之義務。再依系爭合建契約第八條第五點規定，被上訴人應加倍返
    還所收受之保證金七萬四千一百元（以下稱系爭保證金）。又因可歸責其他地主
    債務不履行之結果，致上訴人損失約六千九百餘萬元，依系爭合建契約第八條第
    八點規定，各地主應負連帶責任，若以上訴人實際損失利益計算，每一地主應分
    擔之賠償金約為一百萬元，為減輕其負擔，是請求被上訴人賠償六十萬元，是合
    計七十四萬八千二百元。（原審判命被上訴人應給付上訴人七萬四千一百元，及
    自民國九十一年十一月十一日起至清償日止，按年息百分之五計算之利息，駁回
    上訴人其餘之訴。上訴人就其敗訴部分上訴，被上訴人則未上訴。）
三、查上訴人主張兩造於八十七年九月二十二日締有系爭合建契約，被上訴人並於八
    十七年九月一日收受上訴人給付之系爭保證金，其後因其他地主未能與上訴人簽
    訂合建契約，致系爭合建契約當然解除之事實，已據其提出系爭合建契約影本為
    證，原審就上訴人所主張之上開事實，業於九十一年十一月八日之相當時期送達
    於被上訴人，被上訴人經原審及本院合法通知，而於言詞辯論期日不到場，亦未
    提出準備書狀爭執，依民事訴訟法第二百八十條第三項規定，視同自認，本院應
    以此為裁判基礎。
四、查系爭合建契約第二條第二點約定，若因全體地主無法達成合建協議，致使無法
    以原簽約時之建敝率、容積率申請建築執照時，則系爭合建契約自動解約及作廢
    解約，並以現金退還所收受保證金，不得異議。系爭合建契約既因其他地主未能
    與上訴人簽訂合建契約，致系爭合建契約自動解除，則上訴人依上開約定，請求
    被上訴人返還所受領之系爭保證金，應屬有據。又依上開約定，被上訴人應返還
    系爭保證金之期限為上訴人通知文到五日，上訴人並未舉證證明於起訴前即已通
    知被上訴人辦理解約手續，自應以起訴狀繕本送達代契約已因解除條件成就而失
    效之通知，故被上訴人於起訴狀繕本送達五日後之翌日，始負遲延責任。系爭合
    建契約既因解除條件成就而失效，上訴人即無行使解除權之問題，何況系爭合建
    契約亦已約定系爭保證金返還之期限，故上訴人主張被上訴人應依民法第二百五
    十九條第二款規定返還自受領時起之利息，即無依據。本件上訴人於原審之起訴
    狀繕本係於九十一年十一月五日送達予被上訴人，有送達證書可證，故被上訴人
    於九十一年十一月十一日起，始負遲延責任。是上訴人本於契約關係，請求被上
    訴人返還系爭保證金自八十九年一月一日起至九十一年十一月十日止按年息百分
    之五計算之利息，為無理由，應予駁回。
五、至於上訴人主張，依契約第二條約定，被上訴人與其他地主間既負不可分之連帶
    債務，而本件復因可歸責於其他地主之事由，致無法履行，依契約第八條第五點
    及第八點約定，被上訴人即應加倍賠償所收之保證金七萬四千一百元，及無法進
    行合建案上訴人所造成之損失其中六十萬元云云。然系爭合建契約第二條，僅約
    定若地主中一人無法簽約，則其餘地主所簽之合建契約亦自動因解除條件成就而
    失效，第八條第八點亦約定，如地主之一違約致造成損失，應由違約之地主負責
    賠償全體地主及上訴人之一切損失，並未約定若一地主未能簽約，則其餘地主均
    應與之負連帶責任，故上訴人執此約定，主張被上訴人應負賠償責任，已有曲解
    。至於系爭合建契約第八條第五點，固約定如被上訴人未履行系爭合建契約約定
    時，除應將已收上訴人之系爭保證金即時退還外，並須加倍賠償被上訴人所收系
    爭保證金予上訴人云云，然此乃指系爭合建契約未因解除條件成就而失效，而被
    上訴人未履行系爭合建契約之義務時，所應負之責任。本件系爭合建契約係因解
    除條件成就而失效，而失效之原因，亦非被上訴人之故，與上開約定之要件，亦
    有不符。上訴人基於上開約定，請求被上訴人應賠償，亦無理由。
六、綜上所述，上訴人主張，為不足採，從而，其主張本於系爭合建契約之法律關係
    ，請求被上訴人給付系爭保證金自八十九年一月一日起至九十一年十一月十日止
    之法定利息，及六十萬元之損害賠償，為無理由，不應准許。原審就此部分為上
    訴人敗訴之判決，並無不合。上訴意旨指摘原判決此部分不當，求予廢棄改判，
    為無理由，應予駁回。
七、據上論結，本件上訴為無理由，依民事訴訟法第四百六十三條、第三百八十五條
    第一項前段、第四百四十九條第一項、第七十八條，判決如主文。
中      華      民      國    九十二    年      五      月    十三      日
                                民事第十七庭
                                    審判長法  官  鄭  雅  萍
                                          法  官  吳  謀  焰
                                          法  官  呂  太  郎
右正本係照原本作成。
不得上訴。
中      華      民      國    九十二    年      五      月    十四      日
                                          書記官  明  祖  星


司法院資訊處製作；財團法人民間司法改革基金會備份。
